【裁判字號】    98,交聲,581
【裁判日期】    980330
【裁判案由】    交管條例聲異
【裁判全文】
臺灣板橋地方法院交通事件裁定         98年度交聲字第581號
原處分機關  交通部公路總局臺北區監理所
異  議  人
即受處分人  甲○○
上列異議人即受處分人因違反道路交通管理處罰條例案件，對於
交通部公路總局臺北區監理所於民國98年1 月23日所為之北監自
裁字裁40-CO0000000號裁決處分，聲明異議，本院裁定如下：
    主  文
原處分關於吊扣駕駛執照拾貳個月部分撤銷。
其餘異議均駁回。
    理  由
一、原處分意旨略以：異議人即受處分人甲○○駕駛車牌號碼51
    36-FR 號自用小客車，於民國97年12月22日17時10分許，在
    臺北縣三峽鎮○○路○ 段與中園街口處，經臺北縣政府警察
    局三峽分局吉埔派出所警員攔檢稽查，因有「汽車駕駛人酒
    精濃度超過規定標準（吐氣所含酒精濃度達每公升0.4-0.55
    毫克）」之違規，經警以北縣警交大字第CO0000000 號舉發
    違反道路交通管理事件通知單當場舉發，交通部公路總局臺
    北區監理所（下稱原處分機關）乃於98年1 月23日依道路交
    通管理處罰條例第35條第1 項第1 款、第24條第1 項第2 款
    （裁決書漏載「第1 項第2 款」）規定，裁處異議人罰鍰新
    臺幣（下同）34,500元，並吊扣駕駛執照12個月（本案實際
    係吊扣異議人之職業聯結車駕駛執照），施以道安講習。
二、聲明異議意旨略稱：異議人承認確有原處分機關所認定之違
    規事實，但因從事砂石車之駕駛工作，聯結車駕駛執照為賴
    以維生之收入來源及工作條件，原處分機關於98年2 月23日
    起執行吊扣，將造成生計困難，為此聲明異議等語。
三、按汽車駕駛人，駕駛汽車經測試檢定酒精濃度超過規定標準
    者，處新臺幣15,000元以上60,000元以下罰鍰，並當場移置
    保管該汽車及吊扣其駕駛執照1 年，道路交通管理處罰條例
    第35條第1 項第1 款定有明文；且依同條例第24條第1 項第
    2 款規定，有上開違規之行為者，並應接受道路交通安全講
    習。又依道路交通管理處罰條例第92條第1 項所授權訂定之
    道路交通安全規則第114 條第2 款規定：「汽車駕駛人飲用
    酒類或其他類似物後其吐氣所含酒精濃度超過每公升0.25毫
    克或血液中酒精濃度超過百分之0.05以上者，不得駕車」，
    故駕駛汽車經測試檢定超過上開酒精濃度者，即屬超過酒精
    濃度規定標準，依首揭法律規定，應予處罰。
四、經查：
    (一)本件由原處分機關於98年1 月23日為北監自裁字裁40-CO0
      000000號裁決處分，並於98年1 月23日郵寄送達予異議人
      收受，異議人不服上開裁罰，於98年2 月3 日向原處分機
      關提出陳述書，復於98年3 月5 日提出聲明異議，有上開
      裁決書、送達證書、交通違規案件陳述書及聲明異議狀各
      1 份在卷可稽。異議人既已於98年1 月23日裁決書合法送
      達之翌日起20日法定期間內之98年2 月3 日，向原處分機
      關提出陳述理由書，探求異議人陳述之真意，形式上雖無
      聲明異議之字語，惟本質上仍屬不服之意思表示，其既於
      原處分機關裁決後所提出，應認係為聲明異議之提出（臺
      灣高等法院97年度臺抗字第1736號裁定意旨參照）。從而
      ，為保障其程序上權益，本件聲明異議於程序上應認仍屬
      合於法律上程序，合先敘明。
    (二)查異議人領有職業聯結車駕駛執照，其飲酒後於上開時、
      地，駕駛5136-FR 號自用小客車，經警稽查測得其吐氣所
      含酒精濃度達每公升0.49毫克，超過規定標準，經臺北縣
      政府警察局三峽分局吉埔派出所警員以北縣警交大字第CO
      0000000 號舉發違反道路交通管理事件通知單當場舉發等
      情，有汽車駕駛基本資料、舉發通知單影本各一紙在卷可
      稽，且異議人於異議狀中亦坦認本件違規事實，堪認異議
      人確於上開時、地，有酒精濃度超過規定標準仍駕駛車輛
      之違規行為。
    (三)按道路交通管理處罰條例第35條第1 項僅規定「吊扣其駕
      駛執照1 年」，並未明定其駕駛執照之種類，則有關吊扣
      、吊銷駕駛執照處分效力與執行方式之法令依據，當係依
      據同條例第68條規定，而該條文業於94年12月14日修正公
      布，並自95年3 月1 日施行，修正前原規定：「汽車駕駛
      人，因違反本條例及道路交通安全規則之規定，受吊扣或
      吊銷駕駛執照處分時，吊扣或吊銷其持有各級車類之駕駛
      執照」，修正後則規定「汽車駕駛人，因違反本條例及道
      路交通安全規則之規定，受吊銷駕駛執照處分時，吊銷其
      持有各級車類之駕駛執照。」，最初之立法意旨乃係著眼
      於於違規行為對道路交通秩序之維持及道路交通安全已生
      較大之影響，故規定吊扣或吊銷其持有各級車類之駕駛執
      照，以限制其繼續駕車行駛道路之權利，係屬駕駛行為之
      限制，並不因所持駕駛執照種類不同而有所差異，惟其後
      另考量原條文將違法或違規駕駛人所持有各級車類之駕駛
      執照一併吊銷或吊扣，失之過酷，對於人民工作與生活影
      響過鉅，有違比例原則，經與交通部協商後，立法者乃將
      其中「受吊扣處分者，吊扣其持有各級車類之駕駛執照」
      部分之規定刪除。是駕駛人違反道路交通管理處罰條例第
      35條第1 項第1 款之規定而受吊扣駕駛執照處分時，依修
      正後同法第68條規定並參照其修正意旨，應僅得吊扣違規
      或違法當時駕駛車類之駕駛執照，否則將造成同一違規或
      違法行為，因受處分人持有駕駛執照種類之不同，而異其
      處分之結果。況若駕駛人駕駛低一級之車類違反本條例之
      規定時，不論其所造成之實害結果，而一律吊扣駕駛人所
      持有之各類駕照，亦有違相同事件相同處理，不同事件不
      同處理之平等原則（臺灣高等法院暨所屬法院97年法律座
      談會刑事類提案第40號討論暨審查意見參照）。是依上開
      說明，行為人有道路交通管理處罰條例第35條第1 項第1
      款所規定之違規行為，須吊扣駕駛執照時，應僅能吊扣行
      為人違法或違規當時駕駛車輛所憑之駕駛執照，不得再吊
      扣行為人所持有，與駕駛違規車輛無關之其他各級車類駕
      駛執照。
    (四)本件異議人係持職業聯結車駕照駕駛自用小客車，而有吐
      氣酒精濃度超過規定標準之違規行為，其違規事證固甚明
      確而如上述，然揆諸前開之規定及說明，異議人依法所受
      之處分應止於限制其駕駛自用小客車之權利，即至多僅得
      吊扣其小型車普通駕駛執照，而依一人一照原則，異議人
      既已因多次晉級考照而再無小型車普通駕駛執照之實體物
      可供吊扣，本件自不得對異議人裁罰執行吊扣其所持有與
      駕駛違規車輛無關之職業聯結車駕駛執照。從而，原處分
      機關逕為吊扣異議人之職業聯結車駕駛執照12個月之處分
      ，顯已逾越道路交通管理處罰條例第68條之規範意涵，亦
      與該條修法意旨相悖，而欠缺作成該項處分之依據，且此
      舉顯然將剝奪異議人駕駛職業聯結車之權利，對其權益造
      成極大損害，係屬重大明顯之瑕疵，是異議人此部分異議
      為有理由，應由本院將原處分關於「吊扣駕駛執照12個月
      」部分予以撤銷。另原處分機關援引同條例第35條第1 項
      第1 款、第24條第1 項第2 款及違反道路交通管理事件統
      一裁罰基準表規定，裁處罰鍰34,500元，施以道安講習，
      於法並無不合，此部分異議為無理由，均予駁回。
五、據上論斷，應依道路交通案件處理辦法第20條前段、第19條
    ，裁定如主文。
中    華    民    國    98    年    3     月    30    日
                  交通法庭    法  官  盧軍傑
上列正本證明與原本無異。
如不服本裁定，應於裁定送達後五日內敘明抗告理由，向本院提
出抗告狀。
                              書記官  周玉茹
中    華    民    國    98    年    3     月    31    日


司法院資訊處製作；財團法人民間司法改革基金會備份。
